【裁判字號】    98,毒抗,99
【裁判日期】    980313
【裁判案由】    毒品危害防制條例
【裁判全文】
臺灣高等法院刑事裁定                  98年度毒抗字第99號
抗  告  人
即  被  告  甲○○
                    （現於臺灣臺北戒治所執行強制戒治中）
上列抗告人即被告因毒品危害防制條例案件，不服臺灣桃園地方
法院九十八年度毒聲字第一五三號，民國九十八年二月二十三日
裁定（聲請案號：臺灣桃園地方法院檢察署九十八年度毒偵緝字
第三○號），提起抗告，本院裁定如下：
    主  文
原裁定撤銷，發回臺灣桃園地方法院。
    理  由
一、原裁定意旨略以：抗告人即被告甲○○因施用第二級毒品，
    經臺灣桃園地方法院於民國九十七年六月二十七日以九十七
    年度毒聲字第六九三號裁定令入臺灣桃園看守所附設勒戒處
    所觀察、勒戒後，認有繼續施用毒品傾向，有該所九十八年
    二月十七日出具之有無繼續施用毒品傾向證明書及有無繼續
    施用毒品傾向評估標準紀錄表各一份附卷可稽。檢察官聲請
    將抗告人送勒戒處所施以強制戒治，核無不合，乃依毒品危
    害防制條例第二十條第二項規定，裁定令入戒治處所強制戒
    治，期間為六個月以上，至無繼續強制戒治之必要為止，但
    最長不得逾一年等語。
二、抗告意旨略以：抗告人之母親身染重病（肝硬化、肝發炎）
    而割除膽，而抗告人是家中獨子，且已下定決心今生不再沾
    染毒品，爰請撤銷原裁定云云。
三、經查：
  (一)按九十三年一月九日修正施行之毒品危害防制條例第二十條
    、第二十三條將施用毒品之刑事處遇程序，區分為「初犯」
    及「五年內再犯」、「五年後再犯」。立法理由之說明係以
    ：「初犯」，經觀察、勒戒或強制戒治後，應為不起訴處分
    或不付審理之裁定；經觀察、勒戒或強制戒治執行完畢釋放
    後，「五年內再犯」者，因其再犯率甚高，原實施之觀察、
    勒戒及強制戒治既已無法收其實效，爰依法追訴或裁定交付
    審理。至經觀察、勒戒或強制戒治執行完畢釋放後，「五年
    後再犯」者，前所實施之觀察、勒戒或強制戒治已足以遮斷
    其施用毒品之毒癮，為期自新及協助其斷除毒癮，仍適用「
    初犯」規定，先經觀察、勒戒或強制戒治之程序。從而依修
    正後之規定，僅限於「初犯」及「五年後再犯」二種情形，
    始應先經觀察、勒戒或強制戒治程序。倘被告於五年內已再
    犯，經依法追訴處罰，縱其第三次（或第三次以上）再度施
    用毒品之時間，在初犯經觀察、勒戒或強制戒治執行完畢釋
    放五年以後，已不合於「五年後再犯」之規定，且因已於「
    五年內再犯」，顯見其再犯率甚高，原實施觀察、勒戒或強
    制戒治，已無法收其實效，即應依該條例第十條處罰（最高
    法院九十七年九月九日九十七年度第五次刑事庭會議決議意
    旨參照）。
  (二)本案被告前因施用毒品案件，經臺灣臺北地方法院以九十一
    年度毒聲字第二三六三號裁定送觀察、勒戒，於九十一年十
    二月十六日因無繼續施用毒品傾向釋放；九十二年間又因施
    用毒品案件，經國防部南部地方軍事法院金門分院以九十二
    年度金裁字第一六號裁定送觀察、勒戒，於九十三年二月六
    日因無繼續施用毒品傾向釋放等情，有卷附本院被告前案紀
    錄表在卷可稽（見原審卷第三至六頁）。是被告已有「五年
    內再犯」之情形，其又於九十七年三月十五日下午五時二十
    分許，為警採尿前九十六小時內某時，另犯本件之施用第二
    級毒品罪，則屬第三次施用毒品，已非「五年後再犯」，況
    本次所犯施用毒品罪距前次經軍事法院裁定送觀察、勒戒，
    於九十三年二月六日因無繼續施用毒品傾向釋放，亦未滿五
    年，能否謂仍合於毒品危害防制條例第二十條第三項所定「
    五年後再犯」之規定，而得僅以觀察、勒戒或強制戒治等治
    療程序予以戒除毒癮為已足？原審未查，遽對被告為強治戒
    制之裁定，非無違誤。抗告意旨指摘原裁定不當，係執個人
    家庭狀況及主觀上有戒毒決心云云，雖無理由，惟原裁定既
    有上述可議之處，仍應由本院予以撤銷，發回原審法院詳加
    調查後，更為適法之裁定。
據上論斷，應依刑事訴訟法第四百十三條前段，裁定如主文。
中    華    民    國    98    年    3     月    13    日
                  刑事第九庭審判長法  官  陳貽男
                                  法  官  許宗和
                                  法  官  何信慶
以上正本證明與原本無異。
不得抗告。
                                  書記官  王泰元
中    華    民    國    98    年    3     月    13    日


司法院資訊處製作；財團法人民間司法改革基金會備份。
